臺灣雲林地方法院刑事判決　　　　　　　100年度易字第432號
公　訴　人　臺灣雲林地方法院檢察署檢察官
被　　　告　吳仁義
上列被告因竊盜案件，經檢察官提起公訴（100 年度偵字第2661
號、100 年度偵字第3231號），被告於準備程序中對被訴之事實
為有罪之陳述，經法官告知簡式審判程序意旨，並聽取當事人之
意見後，經本院合議庭裁定由受命法官獨任行簡式審判程序，判
決如下：
    主    文
吳仁義犯竊盜，累犯，處有期徒刑參月，如易科罰金，以新臺幣
壹仟元折算壹日，又犯竊盜，累犯，處有期徒刑參月，如易科罰
金，以新臺幣壹仟元折算壹日。應執行有期徒刑伍月，如易科罰
金，以新臺幣壹仟元折算壹日。
    事實及理由
一、犯罪事實：
    吳仁義前於民國97年間，因竊盜案件，經本院以97年度港簡
    字第305 號判決判處有期徒刑3 月確定，並於98年4 月14日
    易科罰金執行完畢，詎猶不知悔改，竟意圖為自己不法之所
    有，分別於下列時、地，為下述竊盜行為：
(一)、吳仁義於100 年5 月16日13時50許，騎乘腳踏車行經雲林縣
    口湖鄉○○段2583地號前，瞥見雲林縣養殖漁業發展協會所
    有之海水電子水表支架1 支倒在該處，吳仁義立即將腳踏車
    停放於路邊，步行約20公尺至該地號旁，徒手竊取該海水電
    子水表支架，吳仁義遂將該海水電子表支架擱於腳踏車後方
    ，得手後據為己有。嗣經警查覺有異攔檢盤查，始悉上情。
(二)、吳仁義於100 年6 月20日12時15分許，騎乘腳踏車行經雲林
    縣口湖鄉青蚶村下崙1377號工寮，瞥見該工寮無人在內，即
    將腳踏車停放於路旁，進入該工寮內，以徒手拉扯方式，竊
    取該工寮內之鐵卷門鐵製收納箱1 座及紗窗旁之白鐵條6 支
    ，並順手竊取將置於地上之鋁條5 支，得手後據為己有，吳
    仁義欲離去之際，經王添文即時發覺，並攔阻吳仁義且報警
    處理。
二、認定犯罪事實所憑之證據及理由
(一)、本案被告吳仁義所犯之罪，係死刑、無期徒刑、最輕本刑為
    3 年以上有期徒刑以外之罪，其於準備程序就前揭被訴事實
    為有罪之陳述，經受命法官告知簡式審判程序之旨，並聽取
    其與公訴人之意見後，本院合議庭裁定，依刑事訴訟法第27
    3 條之1 規定，由受命法官獨任進行簡式審判程序，是本案
    之證據調查，依刑事訴訟法第273 條之2 規定，不受同法第
    159 條第1 項、第161 條之2 、第161 條之3 、第163 條之
    1 及第164 條至第170 條規定之限制，合先敘明。
(二)、被告對上開犯罪事實，業於本院審理坦承不諱（見本院卷第
    30頁反面、第33頁），並經證人即告訴人雲林縣養殖漁業發
    展協會理事李水對、告訴人王添文指述歷歷，復有現場照片
    26 張 、雲林縣警察局北港分局搜索扣押筆錄、扣押物品目
    錄表2 份及贓物認領保管單2 紙在卷可稽。是以被告任意性
    之自白與事實相合，應可採信。故本案事證明確，被告犯行
    洵堪認定，應依法論科。
三、論罪科刑之理由
(一)、核被告就犯罪事實(一)、(二)所為，均係犯刑法第320 條第1 項
    之竊盜罪。至被告於犯罪事實(一)、(二)經警方查扣之活動扳手
    2 支、固定扳手1 支、一字型螺絲起子1 支、鐮刀1 支、螺
    絲起子1 支、鉗子1 支，皆是放置於被告之腳踏車前方置物
    欄，被告自承於行竊時並未使用工具，亦與告訴人李水對陳
    稱：水錶上無破壞痕跡等語及告訴人王添文指述大致相符，
    且本院觀諸卷內之現場照片，本案被告行竊之上開物品，皆
    無工具破壞痕跡，可認被告所述應屬可信，其行竊時並未攜
    帶足供兇器使用之上開工具無疑，顯難論以攜帶兇器竊盜罪
    ，此亦由到庭檢察官當庭變更起訴法條為刑法第320 條第1
    項之普通竊盜罪，本院即無庸於本判決再引用刑事訴訟法變
    更起訴法條，併此敘明。被告所犯前開3 罪，犯意各別，罪
    名互殊，應予分論併罰。又被告前有如前揭犯罪事實欄所載
    論罪科刑及執行完畢之紀錄，有臺灣高等法院被告前案紀錄
    表在卷可稽，其前受有期徒刑執行完畢後，於5 年以內故意
    再犯本案有期徒刑以上之罪，均為累犯，均應依刑法第47條
    第1 項規定，加重其刑。
(二)、爰審酌：被告雖於警詢、偵訊時否認犯行，甚至主張保持沈
    默，迄本院審理時方坦認竊取乙節，從而難認被告犯後態度
    良好，但此乃因人往往具有防衛本能，面對涉犯刑典，恐面
    臨牢獄之災，被告在事發之初難免亟思脫免之詞，亦屬常情
    ，幸得被告最終能願意面對所犯下之錯誤，本院對此不予苛
    責。再就被告前案竊盜素行以觀，其雖以撿拾資源回收維生
    ，但卻往往借拾荒名義，對顯見可屬他人之物加以竊取，此
    有本院94年度港簡字第71號判決及臺灣高等法院前案紀錄表
    在卷足參，可見被告縱使經過刑事程序，並受有刑之宣告及
    執行，仍未在心中種下尊重他人財產之觀念，被告欠缺反省
    能力、警惕之心。至被告本案行竊造成被害人李水對、王添
    文受有損失，然被害人等皆有將失竊之物領回，此有贓物認
    領保管單2 紙在卷可詳，且除被害人王添文經合法通知仍未
    到庭外，另一被害人李水對當庭表示不願深究被告（見本院
    卷第34頁），復以被告有向被害人李水對表示歉意，可認被
    害人所受之損害已獲得相當彌補。被告自承以資源回收為業
    ，每月靠資源回收之收入約3 、4,000 元上下，其行竊上開
    物品後，是要轉向資源回收場變賣獲取生活所需，復依被告
    庭呈之財團法人佛教慈濟綜合醫院大林分院診療計畫說明書
    所示，被告這兩三年間身體狀況欠佳，均需要前往醫院接受
    醫療照顧，是由被告所稱之月收入加以衡量，如扣除生活上
    三餐溫飽，被告自身恐難有剩餘，故其在見被害人所有之物
    ，可能足以變賣若干金錢，方覬覦而起心動念下手行竊，動
    機上不過在維持生活最低度之基本需求矣，於此難謂被告有
    重大惡性可予非難。被告家中尚有高齡91歲之奶奶、74歲之
    母親及17歲兒子，被告年為44歲應屬壯年，當為一家之支柱
    ，被告卻自承無力照顧家人，其奶奶與母親需仰賴老人津貼
    度日，至於兒子則半工半讀以自立，被告何以落魄至斯，其
    供稱起於9 年前經商失敗才一蹶不振（見本院卷第34頁反面
    ），固然人於順遂之際，遭逢巨變是一打擊，但不該從此喪
    失重新站起的力量，然被告在這9 年間，有無試圖振作，亦
    或只是放任自己有一日沒一日、有一餐沒一餐的度日，詳觀
    被告前案紀錄，其無端虛擲歲月已屬灼然，而倘若被告孑然
    一身也罷，但被告身旁有奶奶、母親及兒子，渠等無法從被
    告身上得到該有之依靠，被告應反省有無盡到一位人子的本
    分、一位父親的責任，否則被告只是家人無形中的負累，及
    其他一切情狀，各處如主文所示之刑，並定應執行之刑，同
    時均諭知易科罰金標準。
(三)、扣案之活動扳手2 支、固定扳手1 支、一字型螺絲起子1 支
    、鐮刀1 支、螺絲起子1 支、鉗子1 支，雖為被告所有，惟
    非供犯罪所用，此亦經本院勘驗後筆錄在卷，自無從予以宣
    告沒收。
四、應適用之法律
(一)、刑事訴訟法第273 條之1 第1 項、第299 條第1 項前段。
(二)、刑法第320 條第1 項、第41條第1 項前段、第47條第1 項、
    第51條第5 項。
(三)、刑法施行法第1 條之1第1 項、第2 項前段。
本案經檢察官朱啟仁到庭執行職務。
中    華    民    國  100     年     8   月    24    日
                  刑事第一庭  法  官  王子榮
以上正本證明與原本無異。
如不服本判決應於收受送達後10日內向本院提出上訴書狀，並應
敘述具體理由；其未敘述上訴理由者，應於上訴期間屆滿後20日
內向本院補提理由書（均須按他造當事人之人數附繕本）「切勿
逕送上級法院」。
                              書記官  陳俊偉
中    華    民    國   100    年    8     月    24    日
附錄本判決論罪科刑法條全文：
中華民國刑法第320條（普通竊盜罪、竊佔罪）
意圖為自己或第三人不法之所有，而竊取他人之動產者，為竊盜
罪，處5  年以下有期徒刑、拘役或 5 百元以下罰金。
意圖為自己或第三人不法之利益，而竊佔他人之不動產者，依前
項之規定處斷。
前二項之未遂犯罰之。